【裁判字號】    97,簡上,52
【裁判日期】    970408
【裁判案由】    誣告
【裁判全文】
臺灣彰化地方法院刑事判決              97年度簡上字第52號
上  訴  人
即  被  告  丁○○
                    （現另案羈押於台灣彰化看守所）
上列上訴人因誣告案件，不服本院彰化簡易庭九十七年度彰簡字
第九八號中華民國九十七年二月四日第一審簡易判決（原聲請簡
易判決處刑案號：九十六年度偵字第七二三三號、第九五四六號
），本院管轄第二審合議庭審理判決如下︰
    主  文
原判決撤銷。
丁○○未指定犯人，而向該管公務員誣告犯罪，處拘役參拾伍日
，如易科罰金，以新臺幣壹仟元折算壹日。
        事  實
一、丁○○為煒盛有限公司負責人，並以該公司名義在華南商業
    銀行和美分行設立支票存款帳戶，嗣其為助友人甲○○（所
    涉詐欺罪嫌由檢察官偵辦中）周轉，乃於民國九十六年四月
    二十八日晚上，在甲○○位於彰化縣伸港鄉○○村○○路○
    段四六四巷四０六號住處，將上開帳戶之空白支票一本及公
    司大小印鑑章交付予甲○○，供甲○○自行簽發支票使用，
    甲○○簽發其中支票號碼UC0000000至UC00000
    00號之支票共四張後，隨即於翌日將其餘空白支票及公司
    大小印鑑章返還予丁○○。其後甲○○因躲避債務而不知去
    向，丁○○雖明知支票係交付甲○○而未遺失，但為阻止其
    餘尚未經提示之支票兌現，竟於九十六年六月四日前往彰化
    縣和美鎮○○路○段三四六號華南商業銀行和美分行，以支
    票號碼為UC0000000至UC0000000號之四張支
    票於九十六年五月三十一日在停放於彰化縣伸港鄉○○路莉
    莉小吃部附近之車內遺失為由，一併掛失止付前揭支票，並
    填具遺失票據申請書，請求縣市政府警察局協助偵查持有前
    揭支票之人是否犯有侵占遺失物等罪嫌，而誣告不特定人涉
    有侵占罪。嗣丙○○持甲○○所交付前揭支票其中發票日為
    九十六年六月二十二日及九十六年六月二十八日、面額為新
    臺幣（下同）三十萬元及三十四萬七千六百元、支票號碼UC
    0000000號及UC0000000號之無記名支票二紙
    向銀行提示，但因該二紙支票均經掛失止付而遭退票；乙○○則持甲○○所交付前揭支票其中發票日為九十六年六月十
    日、面額為二十八萬八千四百元、支票號碼UC000000
    0號之支票一紙向銀行提示，亦因該紙支票業經掛失止付而
    遭退票，經警循線追查，始知上情。經警通知丁○○到案說
    明，丁○○始於九十六年七月一日晚上七時許仍堅稱上開支
    票確係其所遺失，而無借予他人使用，並由警方製作被害人
    之警詢筆錄；嗣於翌日晚上六時許始坦承上情，因而查悉上
    情。丁○○於所誣告之案件裁判確定前於本案警詢中即坦承
    上開支票係借友人甲○○使用，並未遺失而申報票據遺失之
    犯行，並迭於本案偵查中及審理中自白其犯罪。
二、案經彰化縣警察局和美分局及雲林縣警察局臺西分局報請臺
    灣彰化地方法院檢察署檢察官偵查起訴。
    理  由
一、訊據上訴人即被告丁○○對於上開事實均坦承不諱，核與證
    人即被害人丙○○於警詢及偵查中、乙○○於警詢中證述之
    情節相符，並有遺失票據申報書影本一份、上開支票影本三
    紙及退票理由單影本三紙、掛失止付票據提示人資料查報表
    影本二份在卷可稽，足徵被告自白與事實相符，堪予採信，
    本件事證已臻明確，被告犯行堪予認定。
二、按誣告罪為妨害國家審判權之罪，故就其性質而論，直接受
    害者係國家，即國家之審判事務，每因誣告而為不當之進行
    ，至個人受害，乃國家進行不當審判事務所發生之結果，與
    誣告行為不生直接之關係，故以一訴狀誣告數人，僅能成立
    一誣告罪，最高法院十八年上字第三三號判例意旨可資參照
    。查本件被告明知其所交付甲○○上開支票並未遭竊，竟以
    失竊為由，填寫上開支票遭竊之票據申報書辦理掛失止付，
    致票據交換所函請該管轄區警局協助偵查竊盜罪嫌，未指定
    犯人，而向該管公務員誣告犯罪，雖可能使多位提示支票之
    人遭竊盜罪之刑事訴追、處分，惟揆諸前揭判例意旨，被告
    仍僅成立一個未指定犯人誣告罪，是核被告所為，係犯刑法
    第一百七十一條第一項之未指定犯人誣告罪。次按犯誣告之
    罪，於所誣告之案件裁判確定前自白者，減輕或免除其刑，
    刑法第一百七十二條定有明文，上訴人既在原審自白其告訴
    某甲等強借及搶奪行為為虛偽，縱其自白當時某甲等之搶奪
    案件業經檢察官不起訴處分確定，但處分確定究與裁判確定
    不同，是其自白仍不得謂非在所誣告之案件裁判確定以前，
    按照前開說明，自應予減輕或免除其刑，最高法院三十一年
    上字第二二一一號判例意旨可資參照。是刑法第一百七十二
    條所謂「於所誣告之案件裁判確定前」，不以所誣告之案件
    已經提起公訴而在法院裁判確定前為必要，縱使在檢察官為
    不起訴處分確定後，甚至在警方進行犯罪調查後以被誣告人
    無犯罪嫌疑未予移送或報告檢察官偵查之情形，因所誣告之
    案件未經法院裁判確定，此時被告就誣告之犯行倘已自白，
    均應認該當於本條所稱「於所誣告之案件裁判確定前」之要
    件，而有本條之適用。次查被告於證人丙○○、乙○○分別
    提示上開支票致先後遭彰化縣警察局和美分局、雲林縣警察
    局台西分局員警調查是否涉犯竊盜罪嫌，經該警局通知而接
    受詢問時，雖被告於九十六年七月一日晚上七時許仍堅稱上
    開支票確係其所遺失，而無借予他人使用，並由警方製作被
    害人之警詢筆錄；惟其嗣後於翌日晚上六時許於警詢時始坦
    承上情，因而查悉上情，被告於所誣告之案件裁判確定前於
    本案警詢中即坦承上開支票係借友人甲○○使用，並未遺失
    而申報票據遺失之犯行，並迭於本案偵查中及審理中自白其
    上開犯行，則被告係於其所誣告之上開案件裁判確定前自白
    上開犯行，依前揭判例意旨及說明，應依刑法第一百七十二
    條之規定減輕其刑。原審判決引據檢察官之聲請簡易判決處
    刑書以被告事證明確而論罪科刑，固非無見，惟因原審未審
    酌被告係於其所誣告之上開案件裁判確定前自白上開犯行，
    應依刑法第一百七十二條之規定減輕其刑部分而有未洽，上
    訴人上訴雖未指摘及此，然原判決既有上開違誤之處，故原
    判決自應予以撤銷改判。爰審酌被告犯罪之動機、目的、手
    段、所生危害及犯罪後坦承犯行之態度等一切情狀，量處如
    主文第二項所示之刑，並諭知易科罰金之折算標準，以示懲
    儆。
據上論斷，應依刑事訴訟法第四百五十五條之一第一項、第三項
、第三百六十九條第一項前段、第三百六十四條、第二百九十九
條第一項前段，刑法第一百七十一條第一項、第一百七十二條、
第四十一條第一項前段，刑法施行法第一條之一，判決如主文。
本案經檢察官洪紹文到庭執行職務。
中    華    民    國    97    年    4     月    8     日
                        臺灣彰化地方法院刑事第二庭
                            審判長法官        石馨文
                            法      官        黃齡玉
                            法      官        尚安雅
以上正本證明與原本無異。
本判決不得上訴。
中    華    民    國    97    年    4     月    9     日
                            書  記  官        洪年慶


司法院資訊處製作；財團法人民間司法改革基金會備份。
